【裁判字號】    89,台非,455
【裁判日期】    891130
【裁判案由】    違反台灣省內菸酒專賣暫行條例
【裁判全文】
最高法院刑事判決                                八十九年度台非字第四五五號
    上訴人  最高法院檢察署檢察總長
    被  告  甲○○
右上訴人因被告違反台灣省內菸酒專賣暫行條例案件，對於台灣台中地方法院沙鹿簡
易庭中華民國八十八年十月二日第一審確定簡易判決（八十八年度沙簡字第五六○號
，聲請簡易判決處刑案號：台灣台中地方法院檢察署八十八年度偵字第一七六五六號
），認為違法，提起非常上訴，本院判決如左：
    主  文
原判決關於違背法令部分撤銷。
    理  由
非常上訴理由稱：「按判決不適用法則或適用不當者，為違背法令，刑事訴訟法第三
百七十八條定有明文。又依法應於審判期日調查之證據，未予調查，致適用法令違誤
，而顯然於判決有影響者，該項確定判決即屬違背法令，得提起非常上訴，亦經司法
院大法官會議釋字第一八一號解釋在案。而所謂『應於審判期日調查之證據』，指該
證據在客觀上為法院認定事實及適用法律之基礎者而言，亦有司法院大法官會議釋字
第二三八號解釋可資參照。事實審法院於審判之際，對於有罪科刑之被告，有無累犯
之事實，應否適用刑法第四十七條累犯之規定加重其刑，即屬法院認定事實與適用法
律之基礎事項，客觀上有其調查之必要性，應依職權加以調查，倘被告確係累犯而事
實審並未詳加調查，致判決時未適用累犯之規定論處，其判決當然為違背法令而得提
起非常上訴（最高法院八十四年度台非字第九二號判決參照）。查本件被告甲○○前
於八十三年間，因違反麻醉藥品管理條例案件，經台灣基隆地方法院於八十三年八月
十六日判處有期徒刑陸月確定；並於同年八月三十一日執行完畢。有台灣基隆地方法
院檢察署聲請易科罰金案件審核表（參見該署八十三年度執字第○○一○五四號執行
卷第十一頁）及刑案資料作業個別查詢報表（台灣台中地方法院檢察署八十八年度偵
字第一七六五六號卷第八頁）附卷可稽。本件被告犯罪（觸犯台灣省內菸酒專賣暫行
條例第三十條、第三十七條之罪）之時間在八十八年六月二十一日；係在前開有期徒
刑執行完畢五年以內；應構成累犯。乃原審就該累犯之事實並未詳加調查，致判決時
竟未依累犯之規定論處，自有判決不適用法則之違法。爰依刑事訴訟法第四百四十一
條、第四百四十三條提起非常上訴，以資糾正」等語。
本院按受有期徒刑之執行完畢，或受無期徒刑或有期徒刑一部之執行而赦免後，五年
以內再犯有期徒刑以上之罪者，為累犯，加重本刑至二分之一，為刑法第四十七條所
明定。本件被告甲○○於民國八十三年間，因違反麻醉藥品管理條例案件，經台灣基
隆地方法院於八十三年八月十六日判處有期徒刑陸月確定，並於八十三年八月三十日
執行完畢，此有台灣基隆地方法院檢察署八十三年度執字第一○五四號卷及刑案資料
作業個別查詢報表（詳台灣台中地方法院檢察署八十八年度偵字第一七六五六號卷第
八頁）附卷可稽，則被告於八十八年六月二十一日，在台中縣烏日鄉○○路○段二
九二號其所開設之「聯站檳榔攤」以每包新台幣（以下同）三十八元向不詳姓名者所
販入之未貼專賣憑證之大衛杜夫牌香菸五包，並在同址以每包五十元之價格售與他人
，於同日為警查獲等情，揆諸前揭說明，即已構成累犯。原確定判決依檢察官聲請處
刑，論處被告販賣未貼專賣憑證之菸類罪刑，而未依刑法第四十七條累犯之規定，加
重其刑，顯有不適用法則之違背法令。案經確定，非常上訴意旨執以指摘，洵有理由
。惟原判決尚非不利於被告，應僅將原判決關於違背法令之部分撤銷，以資糾正。
據上論結，應依刑事訴訟法第四百四十七條第一項第一款前段，判決如主文。
中      華      民      國    八十九    年     十一     月     三十     日
                              最高法院刑事第十庭
                                  審判長法官  莊  登  照
                                        法官  洪  明  輝
                                        法官  蔡  清  遊
                                        法官  黃  一  鑫
                                        法官  林  秀  夫
      右正本證明與原本無異
                                              書  記  官
中      華      民      國    八十九    年     十二     月     十一     日


司法院資訊處製作；財團法人民間司法改革基金會備份。
